臺灣臺南地方法院民事裁定
110年度消債更字第124號
債  務  人  曾文昱  


上列當事人依消費者債務清理條例聲請更生事件，本院裁定如下
：
    主  文
債務人甲○○自民國一百一十年七月六日十七時起開始更生程序；
並命司法事務官進行本件更生程序。
    理  由
一、按債務人不能清償債務或有不能清償之虞者，得依本條例所
    定更生或清算程序，清理其債務；債務人無擔保或無優先權
    之債務總額未逾新臺幣一千二百萬元者，於法院裁定開始清
    算程序或宣告破產前，得向法院聲請更生；債務人對於金融
    機構負債務者，在聲請更生或清算前，應向最大債權金融機
    構請求協商債務清償方案，或向其住、居所地之法院或鄉、
    鎮、市、區調解委員會聲請債務清理之調解；協商或調解成
    立者，債務人不得聲請更生或清算，但因不可歸責於己之事
    由，致履行有困難者，不在此限；法院開始更生程序之裁定
    ，應載明其年、月、日、時，並即時發生效力；法院裁定開
    始更生或清算程序後，得命司法事務官進行更生或清算程序
    ；必要時，得選任律師、會計師或其他適當之自然人或法人
    一人為監督人或管理人，消費者債務清理條例（下稱消債條
    例）第3條、第42條第1項、第45條第1項、第151條第1項、
    第7項及第16條第1項分別定有明文。
二、本件聲請人主張：其任職○○，每月收入新台幣（下同）約24
    ,000元，除此薪資收入外，並無其他財產，然累積債務總金
    額已達1,183,197元，均為無擔保或無優先權之債務，債務
    人有不能清償債務之情事，前已提出財產及收入狀況說明書
    、債權人清冊及債務人清冊，以書面向本院聲請債務清理之
    調解，請求與最大債權金融機構即國泰世華商業銀行股份有
    限公司（下稱國泰世華銀行）共同協商債務清償方案，惟債
    務人尚須扶養兩名未成年子女，每月收入扣除個人生活必要
    費用、扶養費後，實無法負擔債權銀行所提供之還款方案，
    以致調解不成立，且其無擔保或無優先權之債務總額未逾1,
    200萬元，復未經法院裁定開始清算程序或宣告破產，爰依
    上開規定，提出前置協商不成立通知書、財產及收入狀況說
    明書、債權人清冊、債務人清冊，聲請更生等語。
三、債務人其曾於民國109年12月間向本院聲請債務清理之調解
    ，惟因無法負擔最大債權金融機構所提供之任何還款方案，
    而調解不成立等情，業據債務人提出110年3月19日前置調解
    不成立證明書為證，堪認債務人確已與最大債權銀行踐行前
    置調解而不成立。
四、又債務人主張其任職○○，每月收入約24,000元，另其負債均
    為無擔保或無優先權之債務；名下並無任何財產，而債務人
    為從事營業額平均每月新臺幣二十萬元以下之小規模營業活
    動之消費者之事實，業據提出財產及收入狀況說明書、債權
    人清冊、債務人清冊、戶籍謄本、財團法人金融聯合徵信中
    心查詢當事人綜合信用報告回覆書、勞工保險被保險人投保
    資料表、薪資證明、財政部南區國稅局107年、108年度綜合
    所得稅各類所得資料清單、財政部南區國稅局全國財產稅總
    歸戶財產查詢清單、財政部臺北國稅局中正分局110年6月16
    日財北國稅中正營業字第1101657197號函暨檢附之營業稅繳
    納證明等件為證，堪信債務人此部分主張為真實。
五、再者，債務人雖陳報各債權銀行之債權為1,183,197元（詳
    如附件所示），然各債權人經本院函請回覆債權則為1,313,
    471元（詳如附件所示），有上開債權人回函在卷可稽，是
    債務人之債務合計應為1,313,471元。最大債權銀行於債務
    人申請前置調解時，係以債務人無法負擔任何還款條件為由
    ，未提出清償方案；倘依目前最長期限180期還款方案計算
    ，債務人每月仍需清償7,297元。經查：
　⒈按債務人必要生活費用，以最近一年衛生福利部或直轄市政
    府所公告當地區每人每月最低生活費一點二倍定之。消債條
    例第64條之2第1項定有明文。債務人聲請更生或清算時所提
    財產及收入狀況說明書，其表明每月必要支出之數額，與消
    債條例第64條之2第1項、第2項規定之認定標準相符者，毋
    庸記載原因、種類及提出證明文件，亦為消債條例施行細則
    第21之1條第3項所明定。參酌債務人居住地即臺南市公告11
    0年度之每人每月最低生活費為13,304元，該生活費標準係
    按照政府最近一年平均每人消費支出（包括食品費、衣著鞋
    襪費、房租水電費、家居管理費、醫療保健費、交通通訊費
    、娛樂教育費及雜項支出）百分之六十訂定，故消債條例之
    債務人每月生活費標準自堪以上開每人每月最低生活費1.2
    倍即15,965元計之(計算式：13,3041.2≒15,965，元以下四
    捨五入，下同)。
　⒉依債務人戶籍地之臺南市政府公告110年度每人每月最低生活
    費13,304元之1.2倍計算，債務人每月必要生活費用即應以1
    5,965元(計算式：13,304×l.2≒15,965）為認定基準。
  ⒊又債務人有兩名未成年子女，分別為91年、93年出生，現年1
    9歲、17歲，有戶籍謄本在卷可按。上開未成年子女之生活
    費標準，依前述規定，應以臺南市政府公告之110年度臺南
    市每人每月最低生活費用13,304元之1.2倍即15,965元為限
    ；又債務人依法應與其配偶共負扶養義務，是債務人每月扶
    養每名未成年子女之扶養費用應以7,983元為限（計算式：1
    5,965÷2≒7,983），而債務人主張每月支付未成年子女扶養
    費分別為2,500元、3,500元，合計6,000元（計算式：2,500
    ＋3,500元＝6,000），未逾上開基準，自應准許。　　
　⒋債務人每月之必要支出共計為21,965元（計算式：15,965＋6,
    000＝21,965），然債務人每月收入僅約24,000元，則每月收
    入扣除上開必要支出21,965元後，僅有2,035元可供清償債
    務，顯不足支付上開7,297元之還款金額。準此，堪認債務
    人確已達不能清償債務或有不能清償之虞之程度。　　
六、綜上所述，債務人僅係一般消費者，其已達不能清償債務或
    有不能清償之虞之程度，其中無擔保或無優先權之債務，在
    1,200萬元以下。債務人曾向最大債權銀行債務清理之協商
    ，請求與最大債權金融機構協商債務清償方案，惟協商不成
    立，且未經法院裁定開始清算程序或宣告破產，又查無消債
    條例第6條第3項、第8條或第46條各款所定駁回更生聲請之
    事由存在，則債務人聲請更生，應屬有據，爰裁定如主文所
    示。
中　　華　　民　　國　　110 　年　　7 　　月　　6 　　日
                  民事第一庭  法  官　張麗娟
以上正本係照原本作成。
本件裁定不得抗告。
中　　華　　民　　國　　110 　年　　7 　　月　　6 　　日
                              書記官　高培馨